最高法院刑事判決　　　　　　九十六年度台上字第五七九一號
上　訴　人　甲○○
上列上訴人因違反毒品危害防制條例案件，不服台灣高等法院台
中分院中華民國九十六年六月二十七日第二審判決（九十六年度
上訴字第七二三號，起訴案號：台灣南投地方法院檢察署九十四
年度偵字第二二三一、三０三二號），提起上訴，本院判決如下
：
    主  文
原判決撤銷，發回台灣高等法院台中分院。
    理  由
本件原判決認定：一、上訴人甲○○基於販賣第一級毒品海洛因
營利之概括犯意，自民國九十二年三月間起至同年六月底止，以
其租用門號0000000000號、0000000000號
行動電話二支為聯絡工具，連續為下列犯行：（一）於九十四年
五、六月間，陳慈育連續三次以其家中電話000000000
0號，撥打上訴人持有0000000000號行動電話，每次
均約定以南投縣水里鄉玉峰橋頭附近為交易處所，向上訴人購買
第一級毒品海洛因三次，每次交易金額均為新台幣（下同）一千
元，上訴人共計販賣海洛因得款三千元。（二）於九十四年三、
四月間，田廷滄連續四次以其家中電話0000000000號
及位於南投縣水里鄉○○街五之二號統一超商前之公共電話，撥
打上訴人所持有上開二支行動電話，每次均約定以南投縣水里鄉
永豐村永興橋附近為交易處所，向上訴人購買第一級毒品海洛因
四次，每次交易金額均為三百元，上訴人共計販賣海洛因得款一
千二百元。（三）於九十四年五月間，楊濠駿連續五次向上訴人
購買第一級毒品海洛因，上訴人共計販賣海洛因得款一萬一千元
，分述如下：1.於九十四年五月十四日十時三十五分許，楊濠駿
以0000000000號行動電話，撥打000000000
0號行動電話，向上訴人購買第一級毒品海洛因，約定以南投縣
內某處為交易處所，交易金額為四千五百元，該次交易完成後，
上訴人得款四千五百元。2.於九十四年五月十八日十三時五十一
分許，楊濠駿以上開行動電話，撥打上訴人所持有上開行動電話
，向上訴人購買海洛因，約定以南投縣水里鄉頂崁村內某處為交
易處所，交易金額為五百元，該次交易完成後，上訴人得款五百
元。3.於九十四年五月十八日二十三時三十六分許，楊濠駿以上
開行動電話，撥打上訴人所持有之0000000000號行動
電話，向上訴人購買海洛因，約定以南投縣信義鄉內某處為交易
處所，交易金額為五千元，該次交易完成後，上訴人得款五千元
。4.於九十四年五月十九日零時七分，楊濠駿以上開行動電話，
撥打上訴人所持有之0000000000號行動電話，向上訴
人購買海洛因，約定以南投縣內某處為交易處所，交易金額為五
百元，該次交易完成後，上訴人得款五百元。5.於九十四年五月
二十六日十六時九分，楊濠駿以上開行動電話，撥打上訴人所持
有之0000000000號行動電話，向上訴人購買海洛因，
約定以南投縣內某處為交易處所，交易金額為五百元，該次交易
完成後，上訴人得款五百元。（四）於九十四年三月間起至同年
六月底止，游文達連續五次以0000000000號行動電話
，撥打上訴人所持有0000000000號及0000000
000號行動電話，每次約定以南投縣水里鄉永豐村百姓公廟、
永興橋附近、光南加油站前等處所為交易處所，向上訴人購買第
一級毒品海洛因，除一次以現金交易金額一千元之海洛因，一次
以其所有PIONEER 牌（先鋒牌）音響一台向上訴人換購金額五百
元之海洛因外，游文達陸續以其所竊取之大同電視一台、電腦一
台、監視器二個，向知情之上訴人分別換購金額五百元、一千元
、五百元之海洛因三次。上訴人共計販賣海洛因得款一千元及PI
ONEER 牌（先鋒牌）音響一台，與贓物大同電視一台、電腦一台
、監視器二個。（五）於九十二年三月間至九十四年五月十四日
間，曾信銓以公共電話或其友人之0000000000號行動
電話，撥打上訴人所持有0000000000號行動電話，約
定以南投縣水里鄉內某處為交易處所，向上訴人購買第一級毒品
海洛因一次，交易金額為一千元，該次交易完成後，上訴人得款
一千元。（六）於九十四年五月間，劉紫妍連續二次以0000
000000號行動電話，撥打上訴人所持有00000000
00號行動電話，每次約定以南投縣水里鄉○○路之興農超市旁
為交易處所，向上訴人購買第一級毒品海洛因二次，每次交易金
額均為一千元，上訴人共計販賣海洛因得款二千元。（七）於九
十四年二月間起至同年五月間止，湯振誼連續七次以友人之00
00000000號行動電話，及其家中電話00000000
00號電話，及南投縣水里鄉○○街五之二號統一超商前之公共
電話，撥打上訴人所持有上開二支行動電話，每次約定以南投縣
水里鄉永豐村永豐宮前、永興橋附近等處為交易處所，向上訴人
購買第一級毒品海洛因七次，每次交易金額，除最後一次為五百
元外，其餘六次金額均為一千元，上訴人共計販賣海洛因得款六
千五百元。（八）於九十四年二、三月間，莊永明以00000
00000號行動電話，撥打上訴人所持有之00000000
00號行動電話，約定以南投縣水里鄉之火車站前為交易處所，
向上訴人買賣第一級毒品海洛因一次，交易金額為五百元，該次
交易完成後，上訴人得款五百元。二、上訴人另基於轉讓第一級
毒品海洛因之概括犯意，於九十四年五月間，先後於南投縣水里
鄉永豐村某處、玉峰村某處、水里鄉市區某處，連續轉讓數量不
詳之第一級毒品海洛因予江浩丞三次等情。因而撤銷第一審關於
論處上訴人連續販賣第一級毒品罪刑部分之判決，改判仍論處上
訴人連續販賣第一級毒品罪刑，及維持第一審關於論處上訴人連
續轉讓第一級毒品罪刑部分之判決，駁回上訴人此部分之第二審
上訴，固非無見。
惟查：（一）毒品危害防制條例第十七條規定，犯第四條第一項
至第三項、第五條第一項至第三項、第六條第一項至第三項、第
七條第一項至第三項、第八條第一項至第三項、第十條或第十一
條第一項、第二項之罪，供出毒品來源，因而破獲者，得減輕其
刑。查上訴人於警詢時即供稱：其毒品係購自綽號「大哥」之孫
華民等語（見警局第0000000000號卷第七頁），於原
審亦聲請傳喚孫華民作證，而孫華民曾多次販賣海洛因予上訴人
並遭查獲經判處罪刑等情，復經孫華民於原審證述在卷，並有台
灣南投地方法院九十四年度訴字第六三六號刑事判決書可參（見
原審卷第五十九頁至第六十三頁），倘若不虛，則是否因上訴人
之供述而查獲其毒品來源為孫華民？自屬攸關上訴人得否依上開
規定減輕其刑之重要事項，原審未進一步調查釐清，亦未說明不
予減刑之理由，顯有應於審判期日調查之證據未予調查，及理由
不備之違背法令。（二）毒品危害防制條例第八條第六項規定「
轉讓毒品達一定數量者，加重其刑至二分之一，其標準由行政院
定之」，而依行政院發布轉讓持有毒品加重其刑之數量標準第二
條第一項第一款規定：轉讓、持有第一級毒品淨重五公克以上者
，加重其刑至二分之一。本件上訴人轉讓海洛因予江浩丞之具體
數量，合計是否已達前揭行政院發布應加重其刑之標準淨重五公
克以上？攸關上訴人所犯轉讓第一級毒品罪責應否加重其刑之法
律適用問題，自有調查之必要。乃原審並未調查認定上訴人轉讓
予江浩丞之海洛因數量是否已達上揭加重其刑之標準，僅含糊認
定上訴人連續轉讓數量不詳之海洛因予江浩丞（見原判決事實欄
二），自有調查職責未盡之違失。（三）關於上訴人販賣海洛因
予曾信銓部分，檢察官起訴之犯罪事實，係自九十二年三月間起
至九十四年五月十四日止，由曾信銓以每次一千元之代價「多次
」向上訴人購買毒品（見起訴書犯罪事實欄一之）。原判決認
定之犯罪事實，則為曾信銓於上開時段內，向上訴人購買海洛因
「一次」（見原判決事實欄一之(五)）。原判決所認定上訴人之犯
罪次數及犯罪時間顯然較起訴之犯罪事實減縮，然而原審對於起
訴書所載超過原判決認定之犯罪事實部分，上訴人是否有販賣海
洛因予曾信銓之犯行，完全未予論斷，自有就已受請求之事項未
予判決之違法。又原判決已敘明依據通訊監察譯文表所載上訴人
與曾信銓於九十四年五月十四日之通話內容，資為犯罪證據（見
原判決第十六頁(五)之3.），惟又未依據該通話日期認定上訴人販
賣海洛因予曾信銓之犯罪時間，仍抄襲起訴書之記載，含糊記載
上訴人之犯罪時間為長達二年有餘之「九十二年三月間至九十四
年五月十四日間」，亦有未洽。（四）刑事訴訟法第一百九十六
條之一規定「司法警察官或司法警察因調查犯罪嫌疑人及蒐集證
據之必要，得使用通知書通知證人到場詢問。」，並於第二項將
偵查及審判中訊問證人之有關規定，於司法警察官、司法警察可
以準用者一一列明，以為準據。即已明示司法警察官或司法警察
於調查犯罪情形及蒐集證據時，得詢問證人。而刑事訴訟法第一
百八十六條第一項「證人應命具結」之規定，並不在上開法條準
用之列。是證人於司法警察官或司法警察調查中所為陳述，並不
生具結之問題，自無同法第一百五十八條之三規定之適用。故證
人在警詢時所為之陳述，雖屬傳聞證據，其證據能力之有無，應
依刑事訴訟法第一百五十九條之二、第一百五十九條之三、第一
百五十九條之五等相關規定所定之要件是否充足為判斷依據。原
判決謂：證人劉紫妍於警詢時未居於證人地位具結，上訴人否認
其證據能力，且劉紫妍經第一審多次傳喚均未到庭證述，其於警
詢所為證述自不具證據能力云云（見原判決第八頁理由四），顯
然係以劉紫妍於警詢時未具結作為判定其陳述無證據能力之重要
依據，而未就其陳述是否符合刑事訴訟法第一百五十九條之三規
定之例外情形予以論斷，所適用之證據法則自有不當。上訴意旨
指摘原判決不當，尚非全無理由，應認原判決有撤銷發回更審之
原因。原判決理由肆不另為無罪諭知部分，基於審判不可分原則
，一併發回。又中華民國九十六年罪犯減刑條例業已施行；另原
判決先於事實欄概括認定上訴人連續販賣海洛因之時間為「自九
十二年三月間至同年六月底止」（見原判決犯罪事實欄一第四行
），致與其後事實欄一之(一)至(八)認定記載之各個犯罪時間相齟齬
；依原判決理由記載證人游文達之證言以觀（見原判決第十四頁
之3.），扣案之古銅錢套裝本似亦為游文達交付上訴人之贓物，
則原審未調查說明該古銅錢套裝本是否上訴人作為販賣海洛因對
價而買受之贓物，亦有瑕疵；案經發回，宜一併注意。
據上論結，應依刑事訴訟法第三百九十七條、第四百零一條，判
決如主文。
中　　華　　民　　國　九十六　年　  十  　月　三十一　日
                      最高法院刑事第八庭
                          審判長法官  陳　正　庸
                                法官  賴　忠　星
                                法官  林　開　任
                                法官  宋　　　祺
                                法官  陳　晴　教
      本件正本證明與原本無異
                                      書  記  官
中　　華　　民　　國　九十六　年 　十一 　月　　七　　日
                                                      Ｅ
